【裁判字號】    95,訴,2097
【裁判日期】    950906
【裁判案由】    毒品危害防制條例
【裁判全文】
臺灣板橋地方法院刑事判決              95年度訴字第2097號
公  訴  人  臺灣板橋地方法院檢察署檢察官
被      告  乙○○
指定辯護人  本院公設辯護人黃青慧
上列被告因違反毒品危害防制條例案件，經檢察官提起公訴（九
十五年度偵字第七九六六號），本院判決如下：
    主  文
乙○○連續販賣第二級毒品，累犯，處有期徒刑捌年。扣案之第
二級毒品甲基安非他命（合計驗餘淨重壹點壹貳伍捌公克）沒收
銷燬之；HYUNDAI 牌行動電話壹具（含門號000000000
0號SIM 卡壹張），均沒收之；犯罪所得財物新臺幣陸萬捌仟元
，沒收之，如全部或一部不能沒收時，以其財產抵償之。
被訴意圖販賣持有第一級毒品海洛因部分，公訴不受理。
    事  實
一、乙○○前因詐欺案件，經臺灣高等法院以八十八年度上易字
    第四二三號判決判處有期徒刑十月確定，於民國九十年十二
    月十九日執行完畢；又因詐欺案件，經臺灣桃園地方法院以
    八十九年度易字第一一九一號判決判處有期徒刑二年二月確
    定，入監執行後，於九十四年六月十四日假釋出獄，交付保
    護管束至九十四年十二月十日期滿未經撤銷而以已執行完畢
    論。詎猶不知悛悔，緣因甲○○（綽號「小魚兒」）為乙○
    ○友人之妹，甲○○與乙○○並均染有施用第二級毒品甲基
    安非他命之惡習，乙○○乃向真實年籍姓名不詳綽號「小安
    」之成年女子購買第二級毒品甲基安非他命欲供己施用，嗣
    因見販賣毒品有利可圖，明知甲基安非他命係毒品危害防制
    條例第二條所列管之第二級毒品，不得非法持有、轉讓、販
    賣，竟基於意圖營利販賣第二級毒品甲基安非他命之概括犯
    意，(一)於九十五年二月十八日凌晨一時七分許，經甲○○以
    0000000000號行動電話撥打至乙○○使用之00
    00000000號行動電話，向乙○○表示欲購買四公克
    之甲基安非他命，並以新臺幣（下同）一萬四千元之價格與
    乙○○達成合意後，雙方乃約定稍晚在臺北縣泰山鄉○○路
    ○段一二三巷三號五樓乙○○住處附近之「小北百貨」前交
    易，惟因雙方未依約前往約定地點取交而未遂。(二)於九十五
    年三月二十三日中午十二時三十三分許，經甲○○以000
    0000000號行動電話撥打至乙○○使用之00000
    00000號行動電話，向乙○○表示欲購買一兩之甲基安
    非他命，並以六萬八千元之價格與乙○○達成合意後，雙方
    乃約定半小時後在上址「小北百貨」前交易，至同日下午一
    時二十八分許，甲○○隨即與真實年籍姓名不詳之成年男性
    友人一同前往上開約定地點，由該男性友人再以上開電話與
    乙○○聯絡確認地點後，乙○○遂將第二級毒品甲基安非他
    命一兩販賣予甲○○，並向甲○○收取現金六萬八千元。嗣
    因警方已對甲○○所使用之上開行動電話實施通訊監察，而
    陸續查知上情，並於九十五年三月二十九日下午持搜索票在
    臺北縣板橋市○○街一之一號五樓搜索查獲甲○○，並在甲
    ○○之手提包內起出甲○○前開向乙○○購買而施用剩餘之
    第二級毒品甲基安非他命二包（合計淨重一點二五三二公克
    ，經取樣零點一二七四公克鑑定，餘一點一二五八公克），
    因而循線於同日晚間九時許，在臺北縣泰山鄉○○路○段一
    二三巷內查獲乙○○，並在乙○○所騎乘之機車內起出HYUN
    DAI 牌行動電話壹具（含門號0000000000號SIM
    卡一張）。
二、案經板橋憲兵隊移請臺灣板橋地方法院檢察署檢察官偵查起
    訴。
    理  由
壹、有罪部分
甲、證據能力部分
一、按刑事訴訟法第一百五十九條第一項規定：「被告以外之人
    於審判外之言詞或書面陳述，除法律有規定外，不得作為證
    據。」，旨在保障被告之反對詰問權，排除具有虛偽危險性
    之傳聞證據，以求實體真實之發現。而所謂法律有規定者，
    即包括同法第一百五十九條之一至之五所規定傳聞證據具有
    證據能力之例外情形。是證人甲○○之警詢筆錄，如有刑事
    訴訟法第一百五十九條之一至之五所規定傳聞證據具有證據
    能力之例外情形，自得作為證據，非謂證人甲○○之警詢筆
    錄為審判外之陳述，一律視為無證據能力。查，證人甲○○
    於警詢所為之陳述與審判中所言不符，然證人甲○○於警詢
    中陳述並無欠缺任意性之情事，而本院認其上開警詢陳述，
    係在案發後不久較少衡量自身與被告乙○○利害關係之情況
    下所為，且與通訊監聽資料所示事實相符，與審判中陳述相
    比較，應具有較可信之特別情況，其上開陳述亦為證明本件
    犯罪事實所必要，依刑事訴訟法第一百五十九條之二規定，
    得為證據。
二、紀錄證人甲○○於九十五年二月十八日凌晨一時七分許、同
    年三月二十三日中午十二時三十三分許、同年三月二十三日
    下午一時二十八分許，利用0000000000號行動電
    話撥打至被告使用之0000000000號行動電話與被
    告通聯情形之監聽錄音帶，其中證人甲○○有關交易毒品之
    陳述內容即為構成犯罪之事實，核其陳述之性質並非傳聞證
    據，無須受刑事訴訟法第一百五十九條第一項所定傳聞證據
    排除法則之拘束，且上開通訊監聽資料係警方依臺灣宜蘭地
    方法院檢察署檢察官所核發之九十五年宜板東樂聲監續字第
    ００００八一號通訊監察書執行通訊監察所得之證據，有通
    訊監察書在卷可佐，無違法取證之瑕疵，自得為證據。
乙、實體部分
一、訊據被告乙○○矢口否認有何販賣第二級毒品甲基安非他命
    之犯行，辯稱：伊之前確實有用電話跟甲○○聯絡，但都只
    是互相詢問安非他命的價格而已，並沒有販賣安非他命給甲
    ○○；伊與甲○○在九十五年三月二十三日的通話內容，是
    甲○○問伊這邊安非他命一兩多少錢，後來甲○○有帶朋友
    來，伊有給甲○○的朋友五公克的安非他命，但沒有跟他收
    錢，算是送給甲○○朋友的；查獲當天甲○○打電話給伊時
    ，伊聽到甲○○旁邊有男生的聲音，覺得怪怪的，所以想把
    東西帶到朋友那裡，結果一下樓就被警察查獲云云。
二、經查：
  (一)被告雖否認有販賣第二級毒品甲基安非他命予證人甲○○之
    犯行，惟證人甲○○於警詢中證稱：在我手提包內查獲的甲
    基安非他命是向綽號「阿興」的男子購買，最近五天內購買
    的，約在臺北縣泰山鄉○○路小北百貨對面交易，我都是用
    我手機0000000000號撥打行動電話給「阿興」，
    「阿興」就是乙○○等語（見偵查卷第十二頁），其於本院
    審理中亦證稱：我施用的安非他命是向被告拿的，我打電話
    給他，約在明志路的小北百貨拿給我，九十五年三月二十三
    日通訊監聽譯文的內容是我要跟被告拿安非他命，數量就是
    像電話裡所說的，這也是我朋友要我幫他問的，價錢就是像
    電話裡所講的，地點就是在小北百貨交貨，這次有拿到貨，
    是我朋有跟我一起去拿的等語（見本院九十五年八月二十三
    日審判筆錄第九、十頁），而證人甲○○所使用之0000
    000000號行動電話於九十五年三月二十三日中午十二
    時三十三分許撥打至被告所使用之0000000000號
    行動電話，其通話內容為：「
    被告：喂！
    證人甲○○：我問你喔，你們那裡一兩要多少？
    被告：一個…六萬八。
    證人甲○○：六八喔，好，我待會過去拿一兩。
    被告：妳多久會到？
    證人甲○○：好啦！我剛才在換衣服，現在已經準備好了，
                差不多半小時內就會到了。
    被告：要拿一個喔！
    證人甲○○：對，幫我半個半個裝一袋。
    被告：好，妳不要跟妳朋友講喔！
    證人甲○○：好。
    被告：妳知道現在漲很多了嗎？
    證人甲○○：我知道我知道。
    被告：每次都說妳知道還到處亂講。
    證人甲○○：好啦！拜拜！」，後於同日下午一時二十八分
    許，被告所使用之上開行動電話再撥打至證人甲○○所使用
    之上開行動電話，其通話內容為：「
    某男子：喂！
    被告：喂！怎麼沒有看見你們。
    某男子：有啊！她走過去走進去了。
    被告：不是啦！我在明志路上ㄋㄟ！
    某男子：你在明志路上，她說妳叫她…她在OK那一條裡面啊
            ！
    被告：好，我走過去！」等語，有通訊監聽譯文一份在卷可
    稽，核與證人甲○○證述之情節大致相符，另將在證人甲○
    ○手提包內查獲之顆粒二包送請憲兵司令部刑事鑑識中心鑑
    定結果，送鑑之顆粒均有甲基安非他命成分，合計淨重一點
    二五三二公克，取樣零點一二七四公克，餘一點一二五八公
    克，亦有憲兵司令部刑事鑑識中心九十五年四月十一日（九
    五）安鑑字第００五五二號鑑驗通知書一紙附卷可參，足見
    被告確有於九十五年三月二十三日下午一時二十八分許，在
    臺北縣泰山鄉○○路「小北百貨」附近，交付重量達一兩之
    第二級毒品甲基安非他命予證人甲○○。至證人甲○○雖證
    稱不知當日其友人是否有交付金錢予被告，被告亦辯稱當日
    並未向證人甲○○或其友人收取對價云云，惟以被告交付予
    證人甲○○之第二級毒品甲基安非他命重量達一兩，依渠等
    先前之電話通話內容可知，市價高達六萬八千元，價值不斐
    ，被告豈有無償贈與他人之可能，輔以上開證人甲○○與被
    告之通話內容可知，證人甲○○所言「六八喔，好，我待會
    過去拿一兩」之意乃係同意被告所開之價錢，而非單純向被
    告詢價而已，益徵該次毒品交易確係具有對價關係無疑，被
    告辯稱並未向證人甲○○或其友人收取對價一節，顯與常情
    有悖，而無可採。
  (二)又證人甲○○於本院審理中證稱：九十五年二月十八日的通
    話內容應該是我朋友叫我幫他問的，內容是在講安非他命，
    有講好價錢，但是後來沒有拿到毒品等語（見本院九十五年
    八月二十三日審判筆錄第九頁），而證人甲○○所使用之0
    000000000號行動電話於九十五年二月十八日凌晨
    一時七分許撥打至被告所使用之0000000000號行
    動電話，其通話內容為：「
    證人甲○○：我小魚兒啦！我問你喔，四克一萬四可以處理
                嗎？
    被告：這樣一克多少？
    證人甲○○：等於說四一兩萬八，只是八克而已。
    被告：你說四克一萬四，八克兩萬八喔，沒關係，你要的話
          這樣算給妳。
    證人甲○○：我要。
    被告：妳拿去試看看。
    證人甲○○：那我要去哪裡找你？
    被告：妳到小北那邊打給我。
    證人甲○○：哪一個小北？
    被告：泰山，妳上次來的那一個小北，妳到的時候打給我。
    」，有通訊監聽譯文一份在卷可佐，由被告於通話中所說「
    妳要的話這樣算給妳」及證人甲○○立刻答以「我要」等語
    可知，證人甲○○並非單純向被告詢問當時之市場行情，而
    係在與被告磋商毒品之交易價格，雙方最後並以四公克甲基
    安非他命一萬四千元之價格成交，同時約定在被告住處附近
    之「小北百貨」前交易，是被告辯稱證人甲○○僅係向其詢
    價一節，亦無可採。因之，被告既已與證人甲○○就毒品交
    易之數量、價格及交易之地點達成合意，自已屬著手於犯罪
    行為之實施，其後雖因雙方並未依約前往約定地點取交而未
    完成交易，仍無礙於被告販賣第二級毒品安非他命未遂罪刑
    之成立。
  (三)又被告以上開價額連續販賣甲基安非他命二次予他人之事實
    ，已可認定，然其究竟有自差價中獲利若干，因被告否認犯
    罪，及毒品乃屬違禁物品，無可信公定之市場交易價格可查
    ，以致無法確切查明被告所販售毒品之實際進價，並計算其
    獲利數額。惟徵以甲基安非他命毒品價格昂貴，取得不易，
    且毒品危害防制條例第四條第二項所定販賣第二級毒品甲基
    安非他命之法定刑為無期徒刑或七年以上有期徒刑，得併科
    七百萬元以下罰金，刑責甚重，加以有關機關查緝甚嚴，風
    險甚高，被告與證人甲○○間並非至親，倘若無利可圖，被
    告豈有一再甘冒被查緝法辦重刑之危險，平白轉手他人之可
    能，足認被告販入毒品甲基安非他命之價格必較售出價格低
    廉。再自卷附之被告與證人甲○○之通訊監聽譯文內容觀之
    ，被告與證人甲○○間為一般交情，證人甲○○以電話向被
    告購買毒品，並約定地點進行交易之過程，與一般通常商品
    買賣之交易情節並無二致，而與一般吸毒者間可能基於情誼
    ，未有營利意圖，一時互通有無之轉讓情形不同，是被告上
    開出售甲基安非他命之各次行為，每次應均係高於進價出售
    ，並有從中賺取價差牟利之意圖，乃屬合理之認定，是被告
    上開出售甲基安非他命予證人甲○○之行為，均有營利意圖
    ，亦堪認定。此外，並有HYUNDAI 牌行動電話壹具（含門號
    0000000000號SIM 卡一張）扣案可資佐證，被告
    所辯，均無可採。事證明確，被告犯行，應堪認定。
三、查被告行為後，刑法業於九十四年二月二日經總統以華總一
    義字第０九四０００一四九０一號令修正公布，並於九十五
    年七月一日施行，參酌最高法院九十五年五月二十三日刑事
    庭第八次會議決議，新刑法第二條第一項之規定，係規範行
    為後法律變更所生新舊法律比較適用之準據法，於新刑法施
    行後，應適用新刑法第二條第一項之規定，為「從舊從輕」
    之比較。另於比較時應就罪刑有關之共犯、未遂犯、想像競
    合犯、牽連犯、連續犯、結合犯，以及累犯加重、自首減輕
    暨其他法定加減原因（如身分加減）與加減比例等一切情形
    ，本於統一性及整體性原則，綜其全部罪刑之結果而為比較
    。（一）修正後刑法刪除第五十六條連續犯之規定，此項刪
    除雖非犯罪構成要件之變更，但顯已影響行為人刑罰之法律
    效果，自屬法律已有變更，是於新法施行後，被告所為上開
    數行為，即應分論併罰，經比較新舊法結果，以被告行為時
    之舊法較為有利於被告；（二）修正後刑法第四十七條第一
    項規定「受徒刑之執行完畢，或一部之執行而赦免後，五年
    以內故意再犯有期徒刑以上之罪者，為累犯，加重本刑至二
    分之一。」，與修正前刑法第四十七條規定「受有期徒刑之
    執行完畢，或受無期徒刑或有期徒刑一部之執行而赦免後，
    五年以內再犯有期徒刑以上之罪者，為累犯，加重本刑至二
    分之一。」不同，而依被告之前科紀錄，無論依修正前、後
    刑法第四十七條之規定均構成累犯，是修正後刑法第四十七
    條之規定並非較有利於被告，因之，經綜其全部罪刑之結果
    而為比較，修正後之刑法並無較有利於被告之情形，依修正
    後刑法第二條第一項前段規定，一體適用修正前刑法之規定
    ，先予敘明。
四、按「已著手於犯罪行為之實行而不遂者，為未遂犯，刑法第
    二十五條第一項定有明文。所謂著手係指犯罪行為人對於犯
    罪構成事實開始實行而言，上訴人既有販賣安非他命之故意
    ，且與購買者林○興談妥數量、價格，並約定交易地點，達
    成契約之合致，已經著手於犯罪行為之實行，嗣雖未及取交
    安非他命，即為警查獲，致其第二次之販賣行為未得逞，仍
    應論以販賣罪之未遂犯」最高法院八十七年度台上字第二０
    ０五號判決意旨可資參照。查，證人甲○○於九十五年二月
    十八日凌晨一時七分許致電被告，已與被告在電話中談妥該
    次毒品交易之數量、價格及交易地點，已如前述，是被告既
    有販賣甲基安非他命之故意，且與購買者談妥數量、價格，
    並約定交易地點，達成契約之合致，已經著手於犯罪行為之
    實施，是核被告就犯罪事實(一)所為，係犯毒品危害防制條例
    第四條第六項、第二項之販賣第二級毒品未遂罪；就犯罪事
    實(二)所為，係犯毒品危害防制條例第四條第二項之販賣第二
    級毒品既遂罪。又被告於販賣第二級毒品甲基安非他命前後
    持有第二級毒品甲基安非他命之低度行為，應為販賣之高度
    行為所吸收，不另論罪。又被告先後二次販賣第二級毒品甲
    基安非他命既遂及未遂之犯行，時間緊接，所犯係構成要件
    相同之罪，顯係基於概括犯意反覆為之，為連續犯，應依修
    正前刑法第五十六條規定論以連續販賣第二級毒品既遂一罪
    ，除法定刑為無期徒刑部分依法不得加重外，並加重其刑。
    又被告前因詐欺案件，經臺灣高等法院以八十八年度上易字
    第四二三號判決判處有期徒刑十月確定，於九十年十二月十
    九日執行完畢；又因詐欺案件，經臺灣桃園地方法院以八十
    九年度易字第一一九一號判決判處有期徒刑二年二月確定，
    入監執行後，於九十四年六月十四日假釋出獄，交付保護管
    束至九十四年十二月十日期滿未經撤銷而以已執行完畢論等
    情，此有臺灣高等法院被告前案紀錄表一份在卷可憑，其受
    有期徒刑之執行完畢後，五年以內再犯本件有期徒刑以上之
    罪，為累犯，除法定刑為無期徒刑部分依法不得加重外，應
    依修正前刑法第四十七條之規定加重其刑，並遞加重之。爰
    審酌被告販賣毒品甲基安非他命予他人，不僅戕害他人身心
    ，亦對社會治安造成危害，且販賣之數量非微，犯罪後並否
    認犯行未見悔意，兼衡其犯罪之動機、目的，販賣之對象僅
    一人，次數僅有二次等一切情狀，量處如主文所示之刑，以
    資懲儆。
五、又在證人甲○○手提包內查獲之甲基安非他命驗餘淨重一點
    一二五八公克，係第二級毒品，有上開鑑驗定通知書一份在
    卷可稽，並為認定被告有罪事實之證據，不問屬於被告與否
    ，均應依毒品危害防制條例第十八條第一項前段規定，併予
    宣告沒收銷燬之；至鑑驗所耗損之毒品，既已滅失，自無庸
    宣告沒收銷燬。又包裝上開於證人甲○○手提包內查獲毒品
    之外包裝袋二個，已因交付予證人甲○○而非屬被告所有，
    又非違禁物，自無從併予宣告沒收或沒收銷燬之。次按刑法
    沒收之物，雖指原物，但金錢為代替物，重在兌換價值，而
    不在原物，自難拘泥於沒收原物之理論，認沒收販賣毒品所
    得之金錢，以當場查獲扣押者為限，且毒品危害防制條例第
    十九條第一項之規定，係刑法第三十八條第一項第三款、第
    三項但書所指之特別規定，政府為肅清毒品，貫徹禁政，既
    設專條，採義務沒收主義，揆諸立法主意旨，當不致有此限
    制，故販賣毒品所得之金錢，苟能認定其係販賣毒品所得之
    款（例如販毒所得之款，業經消費寄託或消費借貸與他人，
    則應認該販毒所得之款仍屬存在），不以當場查獲扣押者為
    限，此有最高法院六十六年度第八次刑事庭會議決議可參。
    是依前開決議意旨，販賣毒品所得之金錢，無論已否扣案，
    如仍屬存在，即應依法沒收。是被告販賣第二級毒品甲基安
    非他命所得財物共計六萬八千元（未扣案），均應依毒品危
    害防制條例第十九條第一項之規定宣告沒收，惟如全部或一
    部不能沒收時，依同條項之規定，應以其財產抵償之。另於
    被告機車內查獲之HYUNDAI 牌行動電話一具（含門號000
    0000000號SIM 卡一張），係被告所有，供犯罪所用
    之物，亦應依毒品危害防制條例第十九條第一項之規定宣告
    沒收之（因已扣案，無全部或一部不能沒收之問題，故不另
    諭知如全部或一部不能沒收時，追徵其價額）。至於被告機
    車內查獲之安非他命、海洛因、葡萄糖粉、電子磅秤、分裝
    袋、電子計算機、WIN II牌行動電話一具（含000000
    0000號門號SIM 卡一張），被告供稱係供其施用毒品或
    平日工作、聯絡所用之物，均與被告所犯本罪無何直接關連
    ，自均無從併予宣告沒收銷燬或沒收。
六、公訴意旨另以：被告基於販賣第二級毒品甲基安非他命之犯
    意，於九十五年三月二十三日晚間十一時五十八分許，接聽
    甲○○之電話，約定翌日出售甲基安非他命半兩予甲○○，
    因認被告此部分亦涉有毒品危害防制條例第四條第二項之販
    賣第二級毒品罪嫌。
七、按犯罪事實應依證據認定之，無證據不得認定犯罪事實；又
    不能證明被告犯罪者，應諭知無罪之判決；刑事訴訟法第一
    百五十四條第二項、第三百零一條第一項分別定有明文。另
    按認定犯罪事實應憑積極證據，倘積極證據不足以為不利於
    被告事實之認定時，即應為有利被告之認定，更不必有何有
    利之證據，最高法院三十年上字第八一六號著有判例，所謂
    「積極證據足以為不利被告事實之認定」，依據同院七十六
    年臺上字第四九八六號判例意旨，係指據為訴訟上證明之全
    盤證據資料，在客觀上已達於通常一般之人均不致於有所懷
    疑，而得確信被告確曾犯罪之程度；若未達到此一程度，而
    有合理懷疑之存在時，即無從為被告有罪之確信。
八、訊據被告堅詞否認此部分販賣第二級毒品甲基安非他命之犯
    行，辯稱：伊與甲○○在電話中只是互相詢價而已等語。經
    查，證人甲○○所使用之0000000000號行動電話
    於九十五年三月二十三日晚間十一時五十八分許撥打至被告
    所使用之0000000000號行動電話，其通話內容為
    ：「
    證人甲○○：有沒有大顆的？
    被告：沒有。
    證人甲○○：你沒地位了！
    被告：一次而已不要這樣啦！明天再準備好一點的給妳。
    證人甲○○：真的嗎？比今天的還要大顆嗎？
    被告：我盡量從裡面找比較大顆的給妳啦！
    證人甲○○：這樣我要半個喔！」等語，有通訊監聽譯文一
    份在卷可參，足見當次被告與證人甲○○並未就交易之相關
    細節，包括交易之數量、價格、交易地點等達成合意，且因
    被告當時身上並無毒品，亦未交付毒品予證人甲○○，是被
    告此部分之所為，自難認已著手於犯罪行為之實施，而公訴
    人亦未舉證證明被告於販入第二級毒品甲基安非他命之初，
    即具有營利之意圖，本院復查無其他積極證據足認被告確有
    此部分販賣第二級毒品甲基安非他命之犯行，本應為無罪之
    諭知，惟公訴意旨認此部分與前揭論罪科刑之販賣第二級毒
    品甲基安非他命部分，有連續犯之裁判上一罪關係，爰不另
    為無罪之諭知。
貳、公訴不受理部分：
一、公訴及公訴檢察官於本院審理中補充更正法條意旨略以：被
    告於九十五年三月二十九日，意圖販賣而持有第一級毒品海
    洛因，嗣於同日晚間九時許，為警在臺北縣泰山鄉○○路三
    段一二三巷內查獲，並扣得第一級毒品海洛因十三包（起訴
    書誤載為十一包，共計毛重三十一點一六公克）、海洛因一
    罐（毛重五十七點八四公克）、電子磅秤一個、毒品分裝袋
    一大包、電子計算機一個、行動電話二具，因認被告另涉有
    毒品危害防制條例第五條第一項之意圖販賣持有第一級毒品
    海洛因罪嫌。
二、按犯罪事實應依證據認定之，無證據不得認定犯罪事實，刑
    事訴訟法第一百五十四條第二項定有明文，而認定犯罪事實
    應憑積極證據，倘積極證據不足以為不利於被告事實之認定
    時，即應為有利被告之認定，更不必有何有利之證據，最高
    法院三十年上字第八一六號著有判例，所謂「積極證據足以
    為不利被告事實之認定」，依據同院七十六年臺上字第四九
    八六號判例意旨，係指據為訴訟上證明之全盤證據資料，在
    客觀上已達於通常一般之人均不致於有所懷疑，而得確信被
    告確曾犯罪之程度；若未達到此一程度，而有合理懷疑之存
    在時，即無從為被告有罪之確信。次按已經提起公訴或自訴
    之案件，在同一法院重行起訴者，應諭知不受理之判決，刑
    事訴訟法第三百零三條第二款定有明文，而訴訟上所謂一事
    不再理之原則，關於實質上一罪或裁判上一罪，亦均有其適
    用，最高法院六十年台非字第七七號著有判例。
三、公訴人認被告涉有此部分意圖販賣持有第一級毒品海洛因罪
    嫌，係以扣案之第一級毒品海洛因數量龐大及查獲當日被告
    所採集之尿液送驗結果並無海洛因陽性反應為其主要依據。
    訊據被告堅詞否認此部分意圖販賣持有第一級毒品海洛因之
    犯行，辯稱：伊自己有在施用海洛因，最後一次是在查獲前
    六、七天，查獲的海洛因都是自己要吸食的等語。經查：
  (一)被告於九十五年三月二十九日經警採集其尿液送驗結果，固
    無鴉片（嗎啡）反應，有憲兵司令部刑事鑑識中心九十五年
    四月十四日（九五）安鑑字第００五九四號鑑驗通知書一紙
    在卷可參，惟按海洛因經注射或吸入人體後，約百分之八十
    於二十四小時內自尿中排出，一般而言，尿液中能否驗出嗎
    啡陽性反應與其投與量、投與途徑、採尿時間、個人體質及
    檢測方法之靈敏度有關，國外曾有文獻報導注射六毫克之海
    洛因鹽酸鹽，其代謝物嗎啡之平均可檢出時限約為二十六小
    時，業經行政院衛生署藥物食品檢驗局於八十一年九月八日
    以藥檢壹字第八一一四八八五號函述綦詳，是尿液中可檢出
    海洛因反應之平均時限為二十六小時，而被告自承其最後一
    次施用第一級毒品海洛因之時間為查獲採尿前六、七天，已
    超出尿液可檢出海洛因反應之時限，是其尿液未能檢出海洛
    因反應，自屬當然，是難僅憑被告所採尿液送驗後無海洛因
    陽性反應，即認被告並無施用海洛因之行為。
  (二)又經將扣案之白色粉末十三包（起訴書誤載為十一包）及白
    色粉末一罐送請法務部調查局鑑定結果，送鑑白色粉末十三
    包均含有第一級毒品海洛因成分，合計淨重二十三點五０公
    克，送鑑之白色粉末一罐則未發現含法定毒品成分，有法務
    部調查局九十五年五月一日調科壹字第０六００一一六八八
    號鑑定通知書一份附卷可佐，足見扣案物品中僅淨重二十三
    點五０公克之白色粉末係第一級毒品海洛因，此等數量尚未
    逾一般施用毒品者可能持有之數量，輔以被告於本院審理中
    供稱：之前用量比較大，有時一天要用一錢，且海洛因如果
    保持的好，放一個月也可以用等語，故被告在顧及貨源不穩
    定之情況下，在其經濟能力許可之範圍內，一次購入較多數
    量之海洛因欲供己施用，亦屬合理，自難僅以被告持有之海
    洛因數量達二十餘公克，即憑空推論被告於主觀上具有營利
    之意圖；另扣案之電子磅秤、電子計算機等，均有其通常之
    用途，非必與販賣或意圖販賣而持有毒品有關，毒品分裝袋
    亦常為施用毒品者用以分裝毒品吸食使用，是此部分之扣案
    物品均無法證明被告於主觀上具有販賣之意圖，被告辯稱其
    持有上開海洛因係供個人吸食使用一節，應可採信。因之，
    被告此部分所為應僅構成毒品危害防制條例第十一條第一項
    持有第一級毒品海洛因罪嫌。
  (三)再者，本件被告被訴基於施用第一級毒品海洛因之概括犯意
    ，自九十四年十二月間某日起，至九十五年三月二十二日某
    時許止，在臺北縣泰山鄉○○路○段一二三巷三號五樓住處
    ，連續施用第一級毒品海洛因，嗣於九十五年三月二十九日
    晚間九時許，為警在臺北縣泰山鄉○○路○段一二三巷內查
    獲，並於其所騎乘之機車行李箱內，扣得海洛因十一包（應
    為十三包之誤，毛重三十一點一六公克）、海洛因一罐（毛
    重五十七點八四公克）、安非他命十三包（淨重七十九點五
    一公克）、電子秤一個、安非他命分裝盒一個、吸食器一組
    、分裝袋一大包，其施用第一級毒品海洛因（包括持有第一
    級毒品海洛因）之犯行，業據臺灣板橋地方法院檢察署檢察
    官於九十五年四月二十八日以九十五年度毒偵字第二六四七
    號提起公訴，於九十五年五月十八日繫屬於本院，現由本院
    以九十五年度訴字第一四七三號審理中等情，有臺灣板橋地
    方法院檢察署檢察官九十五年度毒偵字第二六四七號起訴書
    及臺灣高等法院被告前案紀錄表各一件在卷可稽。而本件係
    經公訴人於九十五年六月二十九日以九十五年度偵字第七九
    六六號提起公訴，並於九十五年七月十二日繫屬本院，有卷
    附臺灣板橋地方法院檢察署九十五年七月十一日板檢榮義九
    十五偵七九六六字第五九０六四號函上之本院收狀戳可查，
    是被告本案所涉上開公訴意旨所述意圖販賣而持有第一級毒
    品海洛因之犯行，既屬不能證明，則其持有第一級毒品海洛
    因之犯行，應為前揭由臺灣板橋地方法院檢察署檢察官以九
    十五年度毒偵字第二六四七號起訴之施用第一級毒品海洛因
    （包含持有第一級毒品海洛因）之犯罪事實所吸收，為實質
    上一罪之同一案件。從而，公訴人向本院重行起訴，即有不
    合，依照上開說明，自應為不受理判決之諭知。
據上論斷，應依刑事訴訟法第二百九十九條第一項、第三百零三
條第二款，毒品危害防制條例第四條第二項、第十八條第一項前
段、第十九條第一項，刑法第二條第一項前段、第十一條、修正
前第五十六條、第四十七條，判決如主文。
本案經檢察官黃怡華到庭執行職務。
中    華    民    國  九十五  年    九    月    六    日
                  刑事第十六庭  審判長法  官  白光華
                                      法  官  楊志雄
                                      法  官  曾淑娟
如不服本判決應於送達後十日內向本院提出上訴狀
以上正本證明與原本無異。
                                      書記官  郭宇修
中    華    民    國  九十五  年    九    月    六    日
附錄本案論罪科刑法條全文：
毒品危害防制條例第四條
製造、運輸、販賣第一級毒品者，處死刑或無期徒刑；處無期徒
刑者，得併科新臺幣一千萬元以下罰金。
製造、運輸、販賣第二級毒品者，處無期徒刑或七年以上有期徒
刑，得併科新臺幣七百萬元以下罰金。
製造、運輸、販賣第三級毒品者，處五年以上有期徒刑，得併科
新臺幣五百萬元以下罰金。
製造、運輸、販賣第四級毒品者，處三年以上十年以下有期徒刑
，得併科新臺幣三百萬元以下罰金。
製造、運輸、販賣專供製造或施用毒品之器具者，處一年以上七
年以下有期徒刑，得併科新臺幣一百萬元以下罰金。
前五項之未遂犯罰之。


司法院資訊處製作；財團法人民間司法改革基金會備份。
